臺灣高等法院臺中分院刑事裁定　
110年度毒抗字第907號
抗  告  人  
即  被  告  沈銳晃


                    （現於法務部○○○○○○○○執行強制戒治中）
上列抗告人因檢察官聲請強制戒治案件，不服臺灣南投地方法院
110年度毒聲字第205號中華民國110年6月24日准許裁定（偵查案
號：臺灣南投地方檢察署110年度毒偵字第633、759號；聲請案
號：110年度聲戒字第36號），提起抗告，本院裁定如下：
    主  文
抗告駁回。
    理  由
一、抗告人即被告甲○○（下稱抗告人）抗告意旨詳如附件所載。
二、按觀察、勒戒後，檢察官或少年法院（地方法院少年法庭）
    依據勒戒處所之陳報，認受觀察、勒戒人無繼續施用毒品傾
    向者，應即釋放，並為不起訴之處分或不付審理之裁定；認
    受觀察、勒戒人有繼續施用毒品傾向者，檢察官應聲請法院
    裁定或由少年法院（地方法院少年法庭）裁定令入戒治處所
    強制戒治，其期間為6個月以上，至無繼續強制戒治之必要
    為止，但最長不得逾1年，毒品危害防制條例第20條第2項定
    有明文。又有無繼續施用毒品傾向之評估標準，並非完全以
    受勒戒人勒戒後之結果為準，勒戒前之各種情況，仍應作為
    評估之依據。依110年3月26日公布實施新修正之「有無繼續
    施用毒品傾向評估標準評分說明手冊」規定，係以前科紀錄
    與行為表現、臨床評估、社會穩定度三項合併計算分數，每
    一大項皆有靜態因子與動態因子。先以靜態因子分數評分，
    靜態因子分數總分在60分（含）以上為「有繼續施用毒品傾
    向」；60分以下，與動態因子分數相加，如果總分在60分（
    含）以上，為「有繼續施用毒品傾向」。是被告有無「繼續
    施用毒品傾向」，係依具體個案之臨床實務及相關事證等情
    綜合判定，有其相當之專業依據及標準，且涉及專門醫學，
    為具有科學驗證所得之結論，非僅屬理論之闡述。又衡酌強
    制戒治之目的，係為協助施用毒品者戒斷毒品之心癮及身癮
    ，所為之一種保安處分類型，而該評估標準係將與判斷有無
    繼續施用傾向之相關因素加以列舉及量化，適用於每一位受
    觀察、勒戒處分之人，具一致性、普遍性、客觀性，以利執
    法者判定受勒戒人有無繼續施用毒品傾向，倘其評估由形式
    上觀察，無擅斷或濫權等明顯不當之情事，法院應予尊重。
三、經查：
　㈠抗告人因施用毒品案件，經原審以110年度毒聲字第72號裁定
    送觀察、勒戒後，由法務部○○○○○○○○附設勒戒處所依新修正
    施行之有無繼續施用毒品傾向評估標準說明手冊評估結果，
    認：⒈前科紀錄與行為表現合計23分（毒品犯罪相關司法紀
    錄「12筆」計10分、首次毒品犯罪年齡「21-30歲」計5分、
    其他犯罪相關紀錄「3筆」計6分、入所時尿液毒品檢驗「無
    藥物反應」計0分，上開4項靜態因子合計21分；所內行為表
    現「持續於所內抽菸」之動態因子計2分）；⒉臨床評估合計
    36分（多重毒品濫用「有」計10分、合法物質濫用「有，種
    類：菸」計2分、使用方式「有注射使用」計10分、使用年
    數「超過1年」計10分，上開靜態因子合計32分，精神疾病
    共病「無」計0分、臨床綜合評估（含病識感、動機、態度
    、就醫意願）評定為「中度」計4分，上開2項動態因子合計
    4分）；⒊社會穩定度合計5分（工作「全職工作（粗工）」
    計0分、家人藥物濫用「無」，計0分，上開2項靜態因子計0
    分；入所後家人是否訪視為「無」計5分、出所後是否與家
    人同住為「是」計0分，上開2項動態因子合計5分），以上1
    至3部分之總分合計64分（靜態因子共計53分，動態因子共
    計11分），經綜合判斷為有繼續施用毒品傾向，有該所110
    年6月8日雲所衛字00000000000號函檢附有無繼續施用毒品
    傾向證明書、評估標準紀錄表為憑。是原審依檢察官之聲請
    裁定抗告人令入戒治處所施以強制戒治，於法並無不當。
　㈡抗告人雖以前詞指摘原裁定不當。然本院認該綜合判斷之結
    果，係由該所具相關專業知識經驗之醫師，依其本職學識，
    對於抗告人在觀察、勒戒期間，就其過往前科紀錄與行為表
    現、臨床評估及社會穩定度等因素所為之綜合判斷，具有科
    學驗證所得之結論。核與前揭勒戒處所評分說明手冊之規定
    並無不合，尚屬妥適。且毒品犯罪相關司法紀錄在上開評估
    標準紀錄表中之計算，1筆為2分，上限為10分，占全部百分
    之十，影響受觀察、勒戒人是否繼續施用毒品傾向之判斷有
    限，僅判斷之其一因素。且並非使抗告人有再次犯罪刑罰之
    宣告，是並無重覆處罰抗告人之疑慮。
　㈢觀諸該條例第20條第2項後段規定，係屬強制規定，只需觀察
    、勒戒後，經評定受觀察、勒戒人有繼續施用毒品傾向者，
    檢察官即應聲請法院裁定令入戒治處所施以強制戒治。查，
    本件抗告人既有施用海洛因及甲基安非他命之犯罪事實，並
    由原審裁定送勒戒處所執行觀察、勒戒處分後，經法務部○○
    ○○○○○○附設勒戒處所依個案之臨床實務及具體事證，專業評
    估判定抗告人仍有繼續施用毒品傾向，尚未戒除毒癮。且該
    評估並無違反評估標準，亦無擅斷或濫權等明顯不當之處，
    則對於檢察官之聲請，法院即應予尊重。本院認為降低其再
    次施用毒品之危險性，自有依法施以強制戒治之必要。
　㈣抗告意旨中雖提及刑法第2條法律變更等語，然抗告人並未敘
    明本案有何法律變更，原審適用法則不當之情，抗告人此部
    分抗告意旨，亦難認有理由。　
  ㈤綜上，原審依據前揭專業評估結果，認抗告人仍有繼續施用
    毒品傾向，而有強制戒治之必要，依毒品危害防制條例第20
    條第2項後段規定，裁定抗告人令入戒治處所施以強制戒治
    ，其期間為6個月以上，至無繼續強制戒治之必要為止，但
    最長不得逾1年。本院經核其採證及認事用法並無違誤。抗
    告人仍執上開情詞提起抗告，為無理由，應予駁回。
據上論斷，應依刑事訴訟法第412條，裁定如主文。
中　　華　　民　　國　　110 　年　　7 　　月　　29　　日
            刑事第八庭　  審判長法　官　林  清  鈞
                                法　官　郭  瑞  祥
                                法　官　簡  婉  倫
以上正本證明與原本無異。
不得再抗告。
                                書記官  林　書　慶
中　　華　　民　　國　　110 　年　　7 　　月　　29　　日